【裁判字號】    99,訴,4195
【裁判日期】    990927
【裁判案由】    交付遺產
【裁判全文】
臺灣臺北地方法院民事判決              99年度訴字第4195號
原      告  乙○○
被      告  甲○○
上列當事人間請求交付遺產事件，本院判決如下：
    主  文
原告之訴駁回。
訴訟費用由原告負擔。
    事實及理由
一、按原告之訴，依其所訴之事實，在法律上顯無理由者，法院
    得不經言詞辯論，逕以判決駁回之，民事訴訟法第249條第2
    項定有明文。又原告向法院提起民事訴訟，除應具備訴訟成
    立要件外，並須當事人之適格無欠缺，法院如認為當事人不
    適格，亦得不經言詞辯論，逕以判決駁回原告之訴。而所謂
    當事人適格，係指當事人就特定訴訟標的有實施訴訟之權能
    而言，此項權能之有無，應依當事人與特定訴訟標的之關係
    定之；必須當事人對於訴訟標的之法律關係有處分之權能，
    始足當之，最高法院26年渝上字第639號判例意旨可資參照
    。再者，當事人提起民事訴訟，其當事人適格有欠缺者，法
    院毋庸命其補正，亦據司法院著有院字第2351號解釋，可資
    參照。
二、原告主張：債務人即被繼承人吳惠玲業於民國97年1月14日
    死亡，被告已辦理拋棄繼承，並經本院以97年度財管字第61
    號指定訴外人李淵聯律師為被繼承人吳惠玲之遺產管理人，
    而原告於97年6月11日向遺產管理人李淵聯申報債權。然被
    繼承人吳惠玲於96年5月間贈與被告新臺幣（下同）110萬元
    ，依民法第1148條之1規定該財產應視為被繼承人吳惠玲所
    得之遺產。準此，被告與被繼承人吳惠玲間之贈與行為顯已
    違法該條之規定，爰提起本件訴訟。並聲明：依民法第1148
    條之1規定將被告於96年間，自被繼承人吳惠玲所贈與所得
    之110萬元，交給遺產管理人處理。
三、經查，被繼承人吳惠玲於97年114日死亡後，本院於97年5月
    30日以97年度財管字第61號民事裁定選任訴外人李淵聯律師
    為吳惠玲之遺產管理人確定在案，此有該裁定附卷可稽。是
    原告既非被繼承人吳惠玲之遺產管理人，復未能證明有何其
    他正當權源得行使管理處分遺產之權利，其對於訴訟標的之
    法律關係並無處分之權能，從而，原告提起本件訴訟，當事
    人顯不適格，欠缺權利保護必要。綜上所述，原告就本件給
    付訴訟之訴訟標的並無實施訴訟之權能，其逕對被告提起本
    件訴訟，即有當事人不適格之情形，原告之訴顯無理由，依
    前揭判例意旨及說明，爰不經言詞辯論，逕以判決駁回之。
四、據上論結，原告之訴顯無理由，爰依民事訴訟法第249條第2
    項、第78條，判決如主文。
中    華    民    國    99    年    9     月    27    日
                  民事第五庭    法  官  羅月君
以上正本係照原本作成。
如對本判決上訴，須於判決送達後20日內向本院提出上訴狀。如
委任律師提起上訴者，應一併繳納上訴審裁判費。
中    華    民    國    99    年    9     月    27    日
                                書記官  王文心

司法院資訊處製作；財團法人民間司法改革基金會備份。
